臺灣高等法院高雄分院刑事裁定
                                    111年度毒抗字第172號
抗  告  人  
即  被  告  陳明輝



上列抗告人因聲請強制戒治案件，不服臺灣高雄地方法院中華民
國111年4月13日裁定（111年度毒聲字第287號），提起抗告，本
院裁定如下：
    主  文
抗告駁回。
    理  由
一、抗告意旨如附件抗告狀。
二、適用法條之說明
    按觀察、勒戒後，檢察官依據勒戒處所之陳報，認受觀察、
    勒戒人有繼續施用毒品傾向者，檢察官應聲請法院裁定令入
    戒治處所強制戒治，其期間為6個月以上，至無繼續強制戒
    治之必要為止，但最長不得逾1年；依前項規定為觀察、勒
    戒或強制戒治執行完畢釋放後，3年後再犯第10條之罪者，
    適用本條前2項之規定，毒品危害防制條例第20條第2項、第
    3項分別定有明文。
三、本院之判斷
  ㈠抗告人即被告陳明輝（下稱被告）因施用第一級、第二級毒
    品，前經原審臺灣高雄地方法院以110年度毒聲字第1348號
    裁定令入勒戒處所施予觀察、勒戒後，因有繼續施用毒品傾
    向，經原審據檢察官聲請，依毒品危害防制條例第20條第2 
    項後段規定，諭知被告令入戒治處所施以強制戒治，其期間
    為6個月以上，至無繼續強制戒治之必要為止，但最長不得
    逾1年之裁定。有原審法院110年度毒聲字第1348號、111年
    度毒聲字第287號裁定書、臺灣高雄地方檢察署檢察官觀察
    勒戒處分執行指揮書(110年度毒偵字第2223號)、法務部○○○
    ○○○○○民國111年3月29日高戒所衛字第11110001940號函暨所
    附高雄戒治所附設勒戒處所有無繼續施用毒品傾向證明書及
    有無繼續施用毒品傾向評估標準紀錄表（附於臺灣屏東地方
    檢察署110年度毒偵字第2223號案卷）在卷可憑。
  ㈡抗告意旨雖以被告於前開執行觀察勒戒處分前，係因另案而
    在監服刑4個月，期間不可能有碰觸毒品之機會，入所驗尿
    也不會有毒品陽性反應；另被告於勒戒期間均依規定循規蹈
    矩，未曾踰矩；嗣被告觀察勒戒執行完畢，又將接續執行另
    案有期徒刑9月，亦無接觸毒品之可能，何來「繼續施用毒
    品之傾向」；如此評分標準，僅憑心理醫師的問答，未參及
    被告之現況，即認定有「繼續施用毒品傾向」，進而裁定應
    入處所強制戒治，似有未洽云云為由，指摘原審裁定諭知強
    制戒治為不當。經查：
　⒈依前所述，毒品危害防制條例第20條第2項所規定檢察官應聲
    請法院裁定令受觀察勒戒人入戒治處所強制戒治之要件，係
    以其人於執行觀察勒戒後，經認「有繼續施用毒品之傾向」
    ，而非「有繼續施用毒品之行為」。本件抗告意旨以執行機
    關於被告在監、在所期間未曾提供毒品，甚至爾後亦將因另
    案入監接續執行有期徒刑為由而提起抗告，對於法律規定之
    理解，已有誤會。
　⒉前開法務部○○○○○○○○附設勒戒處所有無繼續施用毒品傾向證
    明書及有無繼續施用毒品傾向評估標準紀錄表，乃經依法考
    核任用並具有專門技術之人員，本於專業之評估判斷所製作
    ，客觀上具備相當之正確性及公信力。茲依卷附前開評估標
    準紀錄表及證明書所示，被告前揭經執行觀察勒戒而進行評
    估之結果，就【前科紀錄與行為表現】項目，其中「靜態因
    子」部分，包括：⑴毒品犯罪相關司法紀錄、⑵首次毒品犯罪
    年齡、⑶其他犯罪相關紀錄、⑷入所時尿液毒品檢驗等4項，
    得分依序為10分、10分、10分、0分；「動態因子」部分即
    所內行為表現部分，得分為2分；又【臨床評估】項目，其
    中「靜態因子」即物質使用行為部分，包括：⑴多重毒品濫
    用、⑵合法物質濫用、⑶使用方式、⑷使用年數等4項，得分依
    序為10分、4分、0分、10分；「動態因子」部分，包括：⑴
    精神疾病共病（反社會人格）、⑵臨床綜合評估等2 項，得
    分依序為0分、4分；【社會穩定度】項目，包括：⑴工作、⑵
    家庭，含：①家人藥物濫用、②入所後家人是否訪親、③出所
    後是否與家人同住等各項，所得分數則均為0分、5分、0分
    、0分(按：後3者以5分為上限)，綜上合計總分為65分，而
    經評估為有繼續施用毒品之傾向。原審以前開專業之評估為
    據，認為被告有繼續施用毒品之傾向而依法諭知強制戒治，
    即無不合。至於原裁定雖以前開紀錄表評分項目中，關於「
    毒品犯罪相關司法紀錄」、「其他犯罪相關紀錄」依序所列
    「12筆」、「14筆」之紀錄，認為有誤，並認為應以「13筆
    」、「13筆」為正確等情，然經本院電詢法務部○○○○○○○○後
    ，則據回覆：「所謂誤算可能是檢方與我們戒治所之認定條
    件有所差別所致，舉例來說，藥事法的案件我們會算成『其
    他犯罪相關紀錄』，檢方則會算成『毒品犯罪相關司法紀錄』
    ，這件可能有類似的情況，但因為並不影響最後結果，我們
    不請求更正。」等語，有本院公務電話紀錄1份在卷可稽（
    本院卷第69頁）。經查此部分對於前開鑑定判斷及原審仍引
    用該鑑定判斷作成裁定之結果既均無影響，要屬裁定文中與
    本案事實及論述無關之贅語，亦不構成依法撤銷其裁定之事
    由，附此敘明。
  ㈢綜上所述，被告以原裁定為 不當而提起抗告，請求本院撤銷
    原裁定，即無理由，應予駁回。
據上論結，應依刑事訴訟法第412條，裁定如主文。
中　　華　　民　　國　　111 　年　　5 　　月　　11　　日
                  刑事第八庭　　審判長法　官　邱明弘
                                      法　官　黃宗揚
　　　　　                  　　　　　法　官　陳松檀
以上正本證明與原本無異。
不得再抗告。
中　　華　　民　　國　　111 　年　　5 　　月　　11　　日
                                      書記官  李佳旻